【裁判字號】    98,聲,3276
【裁判日期】    980716
【裁判案由】    聲明異議
【裁判全文】
臺灣板橋地方法院刑事裁定              98年度聲字第3276號
異  議  人
兼  受刑人  乙○○
代  理  人  林鈺雄律師
受  刑  人  甲○○原名廖美雲.
上列異議人因受刑人等詐欺案件（本院96年度矚重訴字第4 號）
，對於臺灣板橋地方法院檢察署檢察官執行指揮命令（98年度執
字第9412號）聲明異議，本院裁定如下：
    主    文
臺灣板橋地方法院檢察署檢察官於民國九十八年七月十四日以九
十八年度執字第九四一二號所為執行指揮命令應予撤銷。
    理    由
一、聲明異議意旨略以：異議人即受刑人乙○○及其妻即另名受
    刑人甲○○因共同犯詐欺案件，經鈞院於民國98年4 月10日
    以96年度矚重訴字第4 號刑事判決各判處有期徒刑1 年，減
    為有期徒刑6 月，如易科罰金，均以新臺幣（下同）1000元
    折算1 日，於98年5 月11日確定。經臺灣板橋地方法院檢察
    署檢察官執行，檢察官於98年7 月14日以98年度執字第9412
    號命令，以異議人及受刑人甲○○共同成立公司，高價販售
    不具療效之物品，期間長達4 年餘，詐騙金額高達7 億餘元
    ，事後又僅賠償部分受害人，不足認有悔改之意，認不執行
    徒刑，難收矯正之效，及難以維持法秩序，而不准易科罰金
    ，令異議人及受刑人甲○○於98年7 月14日入監服刑。惟異
    議人及受刑人甲○○所犯上開詐欺罪之情節，業經鈞院96年
    度矚重訴字第4 號刑事判決予以審酌，異議人及受刑人確有
    悔改之意，並委託辯護人成立信託基金處理賠償，始獲鈞院
    判處有期徒刑1 年，減為有期徒刑6 月，並諭知得易科罰金
    之折算標準，異議人及受刑人甲○○並無前科，本件亦無異
    議人或受刑人甲○○不執行徒刑難收矯正之效或難以維持法
    秩序之事證，異議人爰對檢察官對其與其妻甲○○之執行指
    揮命令聲明異議，請求准予其等易科罰金等語。
二、按受刑人或其法定代理人或配偶以檢察官執行之指揮為不當
    者，得向諭知該裁判之法院聲明異議，刑事訴訟法第484 條
    定有明文。且按犯最重本刑為5 年以下有期徒刑以下之刑之
    罪，而受6 個月以下有期徒刑或拘役之宣告者，得以新臺幣
    1000元、2000元或3000元折算1 日，易科罰金。但確因不執
    行所宣告之刑，難收矯正之效，或難以維持法秩序者，不在
    此限，現行刑法第41條第1 項定有明文。另易科罰金係對於
    輕微犯罪，經處以短期自由刑者，為免執行困難，並鼓勵自
    新，准以罰金代替自由刑之執行，蓋以刑期過短之自由刑，
    難收刑罰之效，且易增加行為人回歸社會之困難，鑒於短期
    自由刑之執行弊多於利，刑法乃設易科罰金制度以資救濟，
    故在刑事執行程序中，個別受刑人是否有不宜易科罰金之情
    形，應確實審酌受刑人之狀況，察其是否確有「確因不執行
    所宣告之刑，難收矯正之效，或難以維持法秩序」之事由，
    俾符合易科罰金制度之本旨。
三、經查：
  (一)本件異議人及受刑人甲○○2 人為夫妻，其2 人因詐欺案件
    經本院以其2 人共同犯詐欺取財罪，於98年4 月10日以96年
    度矚重訴字第4 號刑事判決各判處有期徒刑1 年，均減為有
    期徒刑6 月，如易科罰金，均以1000元折算1 日，而於98年
    5 月11日確定，經臺灣板橋地方法院檢察署檢察官於98年7
    月14日以98年度執字第9412號命令，認異議人及受刑人甲○
    ○不執行徒刑，難收矯正之效，及難以維持法秩序，而不准
    易科罰金，命其2 人於98年7 月14日入監服刑，有刑事判決
    書、臺灣高等法院被告前案紀錄表、在監在押全國紀錄表及
    全戶戶籍資料查詢單在卷可憑。
  (二)依本院96年度矚重訴字第4 號刑事判決書之記載，雖認其2
    人利用電視頻道散播不實產品廣告，期間長達數年，被害人
    遍布各地，危害非輕，然該判決審酌其2 人於案發後，業已
    積極處理和解事宜，並提出4500萬元作為損害賠償基金，委
    託辯護律師擔任管理信託基金之受託人，處理後續賠償事宜
    ，而認其2 人犯後態度尚佳，並審酌其2 人均無犯罪科刑紀
    錄，及兼衡其2 人之智識程度、生活狀況、所得不法利益、
    犯罪動機、目的、手段、所生危害等一切情狀，各判處有期
    徒刑1 年，均減為有期徒刑6 月，並均諭知如易科罰金，均
    以1000元折算1 日，是依上開判決理由，其2 人並無不執行
    徒刑即難收矯正之效之情形。
  (三)又異議人及受刑人甲○○雖因本案經上開判決各判處有期徒
    刑1 年，各減為有期徒刑6 月確定，惟就本案執行層面言之
    ，異議人乙○○因受羈押171 日得折抵刑期，若自98年7 月
    14日開始執行有期徒刑，執行至98年7 月26日即屬期滿，受
    刑人甲○○因受羈押165 日得折抵刑期，若自98年7 月14日
    開始執行有期徒刑，執行至98年8 月1 日即屬期滿，是其2
    人之徒刑折抵羈押期間後，實際執行期間均不足1 月，實難
    認其2 人基於矯正效果或法秩序之維持，而有不得以易科罰
    金代替入監服刑之必要。
四、綜上，本件異議人及受刑人甲○○所犯上開詐欺案件，並無
    確實事證可認對其2 人所處有期徒刑6 月，有不得易科罰金
    應服徒刑之理由及必要。從而，本件異議為有理由，爰將本
    件執行指揮命令撤銷，另由檢察官為妥適之處理。
五、依刑事訴訟法第486條，裁定如主文。
中    華    民    國    98    年    7     月    16    日
                  刑事第十庭  法  官  陳正昇
上列正本證明與原本無異。
如不服本裁定，應於裁定送達後5 日內敘明抗告理由，向本院提
出抗告狀。
                              書記官  林文達
中    華    民    國    98    年    7     月    17    日


司法院資訊處製作；財團法人民間司法改革基金會備份。
